臺灣高雄地方法院刑事判決　　　　　　　99年度訴字第1016號
公　訴　人　臺灣高雄地方法院檢察署檢察官
被　　　告　0000-0000.
選任辯護人　朱立人律師
上列被告因妨害性自主罪案件，經檢察官提起公訴（98年度偵字
第24242號），本院判決如下：
    主  文
0000-0000Z對未滿十四歲之女子犯強制性交罪，處有期徒刑玖年
。
其餘被訴對未滿十四歲之女子犯強制猥褻罪部分，無罪。
    事  實
一、代號0000-0000Z男子（下稱甲父）係代號0000-0000 女童（
    民國94年11月生，真實姓名年籍詳卷，下稱乙女童）之親生
    父親。於97年10月間，甲父因故與代號0000-0000A（即乙女
    童母親，與甲父並無婚姻關係，下稱丙母）分居，而搬至他
    處居住，並甲父與丙母協議，甲父每月2 至4 次得帶同乙女
    童外出遊玩。於98年7 月10日，甲父前往丙母位於高雄市大
    寮區住處，帶同乙女童外出，前往高雄市○○區○○路租住
    處及屏東縣萬巒鄉萬金村老家等處；甲父明知乙女童年僅3
    歲多，心智未成熟，竟於98年7 月10日起至同年月14日止之
    某日，在屏東縣萬巒鄉萬金村老家（起訴書誤載為高雄市○
    ○區○○路租住處），基於對14歲以下女子加重強制性交之
    犯意，違反乙女童意願方式，以不詳物品插入乙女童之生殖
    器，致乙女受有「處女膜7 ～8 點鐘方向有新的裂傷，外陰
    部（大陰唇）有明顯紅腫」等傷害，而強制性交得逞。嗣於
    98年7 月14日，因甲父帶同乙女童外出已有數日，經丙母以
    電話聯絡，請甲父儘速送回，均置之不理，丙母遂報警並帶
    同警方前去甲父位於高雄市○○區○○路租屋處，始將乙女
    童帶回，而於同（14）日丙母幫乙女童洗澡時，因乙女童哭
    稱下陰部疼痛，丙母檢查後發現乙女童陰部嚴重紅腫，旋於
    98年7 月15日帶同乙女童前往醫院驗傷並報警處理，而循線
    查知上情。
二、案經丙母訴由高雄市政府警察局移送臺灣高雄地方法院檢察
    署檢察官偵查起訴。
    理  由
壹、乙女童警詢中之證述有無證據能力？
一、辯護人固以乙女童警詢筆錄之作成，係由員警或在場之丙母
    誘導訊問，乙女童以選擇的方式回答；且乙女童因年幼，而
    習慣性地重複問句的最後一句話，並非主動回答、主動陳述
    ；又乙女童所為證詞前後不一，前稱甲父係以「抓耙仔」，
    後改稱用「愛心小拍」弄她的BB（即性器官），而主張警詢
    筆錄無證據能力。惟查，乙女童係94年11月出生，於本件案
    發、警詢時尚未滿4 歲，其認知、辨識、理解及感官知覺記
    憶之能力均未臻成熟，即對於提問之問題尚未能完全充分了
    解，且對員警之提問難以長時間專注，而對親身經歷、見聞
    體驗之事件，亦難有完足陳明、描述之能力；是員警或在場
    之社工、丙母，必須運用選擇之方式，使乙女童得以清楚認
    知問題所在，自須運用引導語言，加上偵訊娃娃輔助模擬受
    害經過，並詳實確認乙女童答詢之真意，此種詢問方式難認
    不法，先予敘明。
二、依本院勘驗警詢錄影及所憑逐字譯文內容，員警係採一問一
    答方式進行詢問，有以引導言語及使用娃娃方式協助乙女童
    答詢。至員警或在場之丙母雖曾重複詢問乙女童，然核其目
    的係在促使乙女童回答、或確認乙女童答詢之真意，並未見
    有乙女童已明確答覆後，員警仍以問題扭曲其語意或作其他
    引導之情形，是辯護人質疑員警一再重複問題之方式對乙女
    童進行誘導云云，尚屬無據。此外，復無證據顯示員警問答
    方式有何不當或乙女童之陳述非出於自由意志之情事，且為
    證明本件被告犯罪事實所必要，依刑事訴訟法第159 條之2
    規定，自有證據能力，得為證據。
三、按被告以外之人於審判外之言詞或書面陳述，除法律有規定
    者外，不得作為證據。又被告以外之人於偵查中向檢察官所
    為之陳述，除顯有不可信之情況者外，得為證據。又被告以
    外之人於審判外之陳述，經當事人於審判程序同意作為證據
    ，法院審酌該言詞陳述或書面陳述作成時之情況，認為適當
    者，亦得為證據。當事人、代理人或辯護人於法院調查證據
    時，知有第159 條第1 項不得為證據之情形，而未於言詞辯
    論終結前聲明異議者，視為有前項之同意，刑事訴訟法第15
    9 條第1 項、第159 條之1 第2 項及第159 條之5 分別定有
    明文。查，本判決以下所引用之證據資料，其中傳聞證據部
    分，公訴人、辯護人及被告甲父於本院審理程序中均未否認
    證據能力，亦未於言詞辯論終結前聲明異議，本院審酌上開
    證據作成時之情況，並無違法取證或其他瑕疵，且與本案待
    證事項具關聯性，認為以之作為證據為適當，自得作為證據
    。
貳、有罪部分：
一、訊據被告甲父固坦認確自98年7 月10日起至同年月14日，自
    丙母住處帶同乙女童外出遊玩，惟矢口否認有何強制性交犯
    行，辯稱：我於97年10月間與丙母分手時，有簽立協議書，
    每星期帶乙女童外出1 次，而於98年7 月10日我去丙母住處
    帶乙女童到我鳳山凱旋路住處，與我姊姊的女兒、兒子一起
    玩，我也帶乙女童到我姊姊那裡或屏東縣萬巒鄉萬金村老家
    去玩，在鳳山是由我姊姊幫乙女童洗澡，回萬金則由大嫂幫
    乙女童洗澡。我沒有以任何東西插入乙女童下體，乙女童這
    麼小，會講這些話應該都是大人教她的，且丙母在外面另有
    男友，想把我踢掉，所以才教小孩這樣講，要陷害我云云。
    經查：
  (一)被告與丙母自97年10月間分手，分居不同住處，並於97年10
    月28日雙方協議，被告每月2 至4 次得帶同乙女童外出遊玩
    ，但不得超過10小時及過夜；又被告自98年7 月10日起自丙
    母處帶同乙女童外出，直至98年7 月14日晚上止，始交還乙
    女童，此為被告供承不諱，核與證人即丙母於本院審理時證
    述之情節大致相符，且有被告與丙母之協議書1 份（詳證物
    袋）附卷可稽。是此部分事實，堪信為真實。
  (二)查，丙母於98年7 月14日晚上幫乙女童洗澡時，因乙女童喊
    稱下體會痛，經丙母檢查發現乙女童下體紅腫，而於翌（15
    ）日帶同乙女童前往高雄長庚醫院檢查、治療，檢查結果乙
    女童受有「處女膜7 ～8 點有新的裂傷，併外陰部明顯紅腫
    」之傷勢，此經證人丙母於偵查及本院審理時證述（偵卷第
    25頁、審卷第90至94頁）在卷，並有高雄長庚醫院受理疑似
    性侵害事件驗傷診斷書1 份（詳證物袋）在卷可按。依此，
    乙女童自98年7 月10日起至14日止，由被告帶同外出、照顧
    期間，受有前開傷害乙節，實堪認定。又觀之乙女童前開傷
    勢，顯係遭受外力即他人以不詳物品插入乙女童陰道而造成
    ，並非因乙女童自身因素或細菌感染所致，亦可認定。
  (三)又查，對乙女童為強制性交行為，而造成乙女童前開傷害之
    人，業據證人乙女童於警詢及偵查中，均明確指證係被告所
    為。乙女童於警詢時證稱：「警：你為什麼會痛痛？」、「
    丙母：妳跟阿姨說妳那裡為什麼痛痛好不好，大聲一點」、
    「乙女童：那是爸爸用抓耙子塞我的」、「紀錄者：大聲一
    點！」、「丙母：你說怎樣？」、「乙女童：就爸爸都用抓
    耙子弄我」、「丙母：用哪裡？」、「警：抓耙子是？」、
    「乙女童：弄這裡（指著私處）」、「丙母：那邊是哪裡？
    」、「警：那邊是？」、「丙母：大聲一點？」、「警：尿
    尿的地方嗎？」、「丙母：BB仔！」、「乙女童：BB」、「
    社工：尿尿？」、「乙女童：（點頭）」……「警：爸爸是
    什麼時候弄你的？」、「丙母：這次帶妳去弄的嗎？」、「
    乙女童：（點頭）」、「丙母：啊妳怎麼沒有說對」、「乙
    女童：對（很小聲）」、「丙母：大聲一點」、「乙女童：
    對」、「警：啊在哪裡弄的？」、「乙女童：草..鄉下」、
    「警：鄉下哦」、「社工：爸爸住的地方嗎？」、「乙女童
    ：嗯」、「丙母：在鄉下還是爸爸住的地方？」、「乙女童
    ：鄉下」等語，有本院勘驗筆錄（審卷第32、33頁）可按。
    且乙女童於偵查時證述：「以前媽媽幫你洗澡時你說BB會痛
    ？（點頭）」、「為何BB會痛」？○○○（乙女童係稱被告
    全名）用的」、「被告拿什麼用你的BB？棍子」、「你現在
    想不想與被告出去玩？（搖頭）」、「被告有無用他尿尿的
    地方碰你的BB？（點頭）」、「你是否喜歡被告？搖頭」（
    偵卷第28、29頁）等語。綜上，足認乙女童所受前開傷害確
    係被告所為，且係遭受被告強制性交之侵害，始造成前開傷
    勢。
  (四)再查，被告利用照顧乙女童期間，以不詳物品插入乙女童陰
    道之方式，性侵害乙女童等情，已如前述；且於前開警詢、
    偵查時，當時乙女童僅約4 歲之幼童，倘非親身經歷，斷無
    就其遭性侵害情節自行空想捏造之可能。復次，乙女童雖於
    警詢之最後，陳稱「員警：你剛才說的有沒有騙我嗎？」、
    「丙母：是真的還是假的？」、「員警：真的？」、「乙女
    童：假的啦」等語，有本院勘驗筆錄（審卷第105 頁反面）
    可考；惟乙女童於警詢時年僅3 歲多，則以乙女童之年紀及
    心慮，未能完全明瞭問題之輕重，並喜好引起他人關心、注
    意；是於員警及在場之丙母、社工等詢問乙女童，之前所述
    是否屬真實？乙女童回稱「假的」，僅係該等年紀幼童可能
    存在引發別人注意之方式，必須審酌其前所述情節之可信度
    ，始得判斷乙女童最後所述「假的」之正確性為何？又如前
    所述，究係何人以不詳物品插入乙女童陰道內，而造成乙女
    童受有前開傷害？乙女童均能清楚指認為其父親即被告甲父
    所為；且於偵查時，在無旁人提話、干擾之情形下，亦明白
    向檢察官指稱係被告對其性侵害。是尚難僅以乙女童於警詢
    最後，為引起他人關心、注意之言詞，遽認乙女童於警詢之
    證詞均不可採信。
  (五)經核上開事證綜合以觀，於98年7 月10日至14日間之某日，
    在屏東縣萬巒鄉萬金村老家，甲父趁照護乙女童之機會，違
    反乙女童意願方法，以不詳物品插入乙女童陰道，造成乙女
    童受有「處女膜7 ～8 點有新的裂傷，併外陰部明顯紅腫」
    等傷害，而對14歲以下女子為強制性交行為，堪予採信。是
    本件事證明確，被告上開犯行，實堪認定，應依法論科。
二、按刑法第227 條第1 項之對於未滿14歲之男女為性交罪，既
    須行為人與未滿14歲之男女有性交之「合意」，則必須該未
    滿14歲之男女有意思能力，且經其同意與行為人為性交者，
    始足當之。至意思能力之有無，本應就個案審查以判定其行
    為是否有效，始符實際。又刑法第221 條所稱之「其他違反
    其（被害人）意願之方法」，參諸本院97年度第5 次刑事庭
    會議決議之意旨，應係指該條所列舉之強暴、脅迫、恐嚇、
    催眠術以外，其他一切違反被害人意願之方法，妨害被害人
    之意思自由者而言。於被害人未滿14歲之情形，參照聯合國
    「兒童權利公約」第19條第1 項規定之意旨，以及「公民與
    政治權利國際公約」第24條第1 項、「經濟社會文化權利國
    際公約」第10條第3 項及上開2 公約施行法第2 條等規定，
    自應由保護該未滿14歲之被害人角度解釋「違反被害人意願
    之方法」之意涵，不必拘泥於行為人必須有實行具體之違反
    被害人意願之方法行為。綜上，倘行為人與未滿14歲之男女
    係合意而為性交，固應論以刑法第227 條第1 項之對於未滿
    14歲之男女為性交罪；惟若行為人與未滿14歲之男女非合意
    而為性交，或係對無合意性交意思能力之男女為性交，所為
    已妨害乙「性自主決定」之意思自由，均屬「以違反乙意願
    之方法」而為，應論以刑法第222 條第1 項第2 款之加重違
    反意願性交罪（最高法院99年9 月7 日99年度第7 次刑事庭
    決議可資參照）。本件被告非與乙女童合意為前揭行為，且
    犯案時乙女童年僅3 歲多，被告亦知之甚明，俱如前述。故
    核被告甲父所為，係犯刑法第221 條第1 項、第222 條第1
    項第2 款之對未滿14歲女子為強制性交罪。又刑法第221 條
    第1 項、第222 條第1 項第2 款之罪，已係針對被害人之年
    齡即未滿14歲之人所設之特別處罰規定，爰不另依兒童及少
    年福利法第70條第1 項規定加重其刑，併此敘明。爰審酌被
    告為乙女童親生父親，竟不知愛惜、保護子女，並自重其行
    為，僅為一己之私慾，於與乙女童單獨相處時，對乙女童為
    性侵害行為，罔顧當時年僅3 歲之乙女童心理人格發展及心
    靈感受，且犯後狡詞否認犯行，毫無悔意，所為敗壞社會風
    紀，及犯罪之手段、被告智識程度、生活狀況等一切情狀，
    量處如主文所示之刑，以資懲儆。
參、無罪部分：
一、公訴意旨另以：被告甲父於97年10月7 日，趁與乙女童同住
    高雄市大寮區（詳細住址詳卷）住處時，明知乙女童係未滿
    14歲之女子，竟基於加重強制猥褻之犯意，違背乙女童之意
    願，在上址以木製棍子戳刺乙女之生殖器外部，致乙女童受
    有「陰唇內側紅腫」之傷害，嗣於同（7 ）日丙母為乙女童
    洗澡時，乙女童不斷抗拒並表示下體疼痛，丙母遂將乙女帶
    往醫院檢驗，且丙母亦因而與被告分居，被告則搬至他處居
    住。因認被告甲父涉犯刑法第224 條、第224 條之1 之加重
    強制猥制罪嫌。
二、按犯罪事實應依證據認定之，無證據不得認定犯罪事實；不
    能證明被告犯罪者，應諭知無罪之判決；刑事訴訟法第154
    條第2 項、第301 條第1 項分別定有明文。又認定犯罪事實
    所憑之證據，雖不以直接證據為限，間接證據亦包括在內；
    然而無論直接或間接證據，其為訴訟上之證明，須於通常一
    般之人不致有所懷疑，而得確信其為真實之程度者，始得據
    為有罪之認定，倘其證明尚未達到此一程度，而有合理之懷
    疑存在時，即無從為有罪之認定（最高法院76年台上字第49
    86號判例意旨參照）。再者，依刑事訴訟法第161 條第1項
    規定，檢察官對於起訴之犯罪事實，仍應負提出證據及說服
    之實質舉證責任，倘其所提出之證據，不足為被告有罪之積
    極證明，或其指出證明之方法，無從說服法院以形成被告有
    罪之心證，基於無罪推定之原則，自應為被告無罪判決之諭
    知（最高法院92年台上字第128 號判例意旨參照）。
三、公訴人認被告涉有上開加重強制猥制罪嫌，無非以被告自承
    自97年10月間起，因丙母質疑其侵害乙女童而分居、證人丙
    母之證詞、高雄市立民生醫院（下稱民生醫院）受理疑似性
    侵事件驗傷診斷證書、急診護理紀錄單1 份（詳證物袋）等
    為其論據。訊據被告堅決否認有何前開猥褻犯行，辯稱：我
    沒有以木棍或任何物品，戳刺乙女童下體，亦無所謂猥褻行
    為，是丙母有新男友，要跟我分手、陷害我的等語。經查：
  (一)證人丙母於本院證稱：於前往民生醫院驗傷即97年10月7 日
    當天或前一天，我在幫乙女童洗澡時，她說尿尿的地方會痛
    ，我覺得很奇怪為何會痛，洗完澡到房間看她的陰部，發現
    紅腫，問他為何會這樣，他說是爸爸拿「愛心小手拍」用的
    。又我當時問乙女童很多次，她都說是爸爸用的，我要看她
    的陰部有多嚴重，乙女童就一直哭，哭的狀況很嚴重，是我
    以前沒有見過的情形，還一直跟我說「媽媽不要、媽媽不要
    」，而當時我有質問被告，被告說是包尿布時不小心用到的
    。第一次發現時，被告、乙女童與我都住在我媽媽家，我當
    時作看護工作，大部分在醫院，乙女童白天是我媽媽照顧，
    晚上則由被告照顧，後來因為這件事，我及家人就限被告1
    個月搬出去（審卷第90至94頁）等語。然依上開證人丙母之
    證詞，僅能證明乙女童曾於97年10月7 日，因「陰唇內側紅
    腫」病症前往民生醫院就診，且因該次事件，被告與丙母及
    其家人不和而搬出，尚無法據以認定被告於前開時、地有對
    乙女童為強制猥褻犯行。
  (二)又觀之民生醫院驗傷診斷書係記載：「受害人主訴事件發生
    時間約97年9 月27日；主訴會陰會痛，遭父親用棍子插傷」
    、「檢查結果：陰唇內側發紅，無明顯撕裂傷」、「其他補
    充說明：陰唇內側局部發紅疑發炎跡象」，有民生醫院97年
    10 月7日驗傷診所書1 紙可按。據此而論，丙母於97年9 月
    27日即發現乙女童下體受有傷害、紅腫，並據乙女童告知係
    被告所為，則丙母何以不立即帶乙女童就醫、診斷，而係經
    過10日後，始帶同乙女童前往民生醫院？又於97年9 、10月
    間，被告、乙女童及丙母共同居住在丙母之母親家中，並乙
    女童白天係由丙母之母親負責照護，晚上始由被告照顧，此
    為證人丙母證述如前；是並無法確認乙女童係於何時段、因
    何人之行為，始造成前開病症？再者，依民生醫院診斷結果
    「無明顯撕裂傷」、「陰唇內側局部發紅疑發炎跡象」等情
    ，是乙女童之陰唇內側發紅，亦可能為細菌感染發炎之現象
    ，而非遭外力傷害所致？從而，依前開民生醫院驗傷診斷書
    ，僅能證明乙女童有「陰唇內側發炎」之情況，尚未能據以
    認為係遭受外力之性侵害行為所致，當亦不可能據以為認定
    被告有罪之證明。
四、綜上所述，公訴人所舉之證據，不足以證明被告有公訴意旨
    所指加重強制猥褻之犯行，無從使本院形成不致有所懷疑，
    而得確信被告犯行之有罪心證。此外，復查無其他積極證據
    足以證明被告確有公訴人所指之加重強制猥褻犯行，本件應
    屬不能證明被告犯罪，揆諸前揭說明，依法自應為被告此部
    分無罪判決之諭知。
據上論斷，應依刑事訴訟法第299 條第1 項前段、第301 條第1
項，刑法第221 條第1 項、第222 條第1 項第2 款，判決如主文
。
本案經檢察官鄭珮琪到庭執行職務。
中    華    民    國    100    年    1    月    31    日
                  刑事第十六庭  審判長法  官  曾逸誠
                                      法  官  姚水文
                                      法  官  洪榮家
附錄本案論罪科刑法條：
刑法第221條
對於男女以強暴、脅迫、恐嚇、催眠術或其他違反其意願之方法
而為性交者，處 3 年以上 10 年以下有期徒刑。
前項之未遂犯罰之。
刑法第222條
犯前條之罪而有下列情形之一者，處 7 年以上有期徒刑：
一、二人以上共同犯之者。
二、對未滿十四歲之男女犯之者。
三、對精神、身體障礙或其他心智缺陷之人犯之者。
四、以藥劑犯之者。
五、對被害人施以凌虐者。
六、利用駕駛供公眾或不特定人運輸之交通工具之機會犯之者。
七、侵入住宅或有人居住之建築物、船艦或隱匿其內犯之者。
八、攜帶兇器犯之者。
前項之未遂犯罰之。

以上正本證明與原本無異。
如不服本判決，應於收受判決後10日內向本院提出上訴書狀，並
應敘述具體理由。其未敘述上訴理由者，應於上訴期間屆滿後20
日內向本院補提理由書（均須按他造當事人之人數附繕本）「切
勿逕送上級法院」。
中    華    民    國   100    年    1     月    31    日
                                      書記官  陳鈺甯